臺灣板橋地方法院刑事判決　　　　　　　　　　　　　九十一年度自字第一七七號
　　自　訴　人　乙○○
　　被　　　告　甲○
右列被告因誣告案件，經自訴人提起自訴，本院判決如左：
    主  文
甲○無罪。
    理  由
一、自訴意旨略以：被告甲○原任臺北縣土城市○○路「超級台北金角社區」總幹事
    職務，而自訴人原為該社區之管理委員會主任委員，然被告不思善盡總幹事職務
    ，意於民國九十年四月八日於社區內張貼緊急公告，以莫虛有之內容指摘自訴人
    「身為主委．．仗著主委身份表明，一切由主委自行決定即可．．如此自負之人
    ．．且為人師表竟做如此荒唐之事，更縱容其妻無理取鬧．．活動中心也是拜其
    所賜，即將被拆之命運．．」等語，及連署社區住戶簽名欲罷免自訴人主任委員
    身份，並為確保其所服務之保全公司能力與管委會續約，甚而不惜以電話威脅財
    務委員劉美雲等情，自訴人遂忍無可忍，根據管委會其他委員之反應及被告之行
    徑始向全體住戶告知被告素行，並認其「身為總幹事，領社區的薪水，理應以社
    區為重，專心為社區服務，不思此圖，欲威脅委員，此舉已逾越了總幹事應有的
    本份，總幹事已不適任」等語。然被告竟不思改進，且於任期屆滿仍拖延交接，
    並於五月七日向臺灣板橋地方法院對被告提起妨害名譽之訴，被告所為無非欲陷
    自訴人於囹圄之中，意圖使自訴人受刑事處分，因認被告涉犯刑法第一百六十九
    條第一項誣告罪嫌等語。
二、按犯罪事實應依證據認定之，無證據不得推定其犯罪事實，又不能證明被告犯罪
    者，應諭知無罪之判決，刑事訴訟法第一百五十四條、第三百零一條第一項分別
    定有明文。誣告罪之成立，須其申告內容完全出於憑空捏造，若所告尚非全然無
    因，衹因缺乏積極證明致被誣告人不受訴追處罰者尚難遽以誣告論罪（參照最高
    法院四十三年度台上字第二五一號判例要旨）。
三、訊據被告甲○堅決否認有何誣告犯行，辯稱係自訴人於九十年四月十八日在社區
    公告欄張貼公告提及「王一龍（指被告）身為總幹事，領社區薪水，理應以社區
    為重，專心為社區服務，不思此圖，卻到處挑撥離間，散佈不實謠言，欺騙住戶
    ，威脅委員，此舉已逾越了總幹事應有的本份，總幹事已不適任」，及將該公告
    投入每個住戶的信箱內，所以認為自訴人毀謗，才告自訴人，伊沒有誣告的犯意
    等語。經查：自訴人自承將載有「王一龍（指被告）身為總幹事，領社區薪水，
    理應以社區為重，專心為社區服務，不思此圖，卻到處挑撥離間，散佈不實謠言
    ，欺騙住戶，威脅委員，此舉已逾越了總幹事應有的本份，總幹事已不適任」等
    文字之公告張貼在公告欄，並另以一百八十多張之公告投入住戶信箱等事實，是
    被告上開辯稱，即可採信。而被告於九十年五月七日向本院自訴自訴人於九十年
    四月十八日在前開社區，散佈不實書信，指摘伊「身為總幹事，領社區薪水，理
    應以社區為重，專心為社區服務，不思此圖，卻到處挑撥離間，散佈不實謠言，
    欺騙住戶，威脅委員，此舉已逾越了總幹事應有的本份，總幹事已不適任」等文
    字，並將該公告張貼在警衛室公佈欄，並投入該社區每一位住戶信箱，致其身心
    嚴重受創，自訴人顯係犯刑法第三百十條第二項罪嫌一節，雖經臺灣高等法院認
    自訴人主觀上並無誹謗之故意等，以九十一年度上易字第二一九號判決自訴人無
    罪確定，有該刑事判決在卷可稽，並經本院調閱該刑事案卷無誤。惟依上所述，
    被告前所提出之自訴，尚非憑空捏造，全然無因，其顯非明知並以虛構事實構陷
    自訴人，揆諸前揭說明，被告所為，核與誣告罪之構成要件有間，自不得以該罪
    相繩。此外，復查無其他積極證據足資證明認被告有何本件誣告之犯行，既不能
    證明其犯罪，本院依法應為無罪之諭知。
據上論斷，應依刑事訴訟法第三百四十三條、第三百零一條第一項，判決如主文。
中      華      民      國      九十一      年      八    月    二十一  日
                                  臺灣板橋地方法院刑事第三庭
                                          法  官  李  幼  妃
右正本證明與原本無異。
如不服本判決，應於判決送達後十日內，向本院提出上訴狀。
                                          書記官  強  梅  芳
中      華      民      國      九十一      年      八    月    二十三  日
